【裁判字號】    89,自,382
【裁判日期】    890818
【裁判案由】    詐欺
【裁判全文】
臺灣臺中地方法院刑事判決                          八十九年度自字第三八二號
    自  訴  人  陳  偵
    被      告  甲○○
右列被告因詐欺案件，經自訴人提起自訴，本院判決如左：
    主  文
甲○○無罪。
    理  由
一、自訴意旨略以：自訴人與被告甲○○係經友人介紹而相識，被告於民國八十九年
    二月間在自訴人住處，鼓起如簧之舌向自訴人誆稱生意做的不錯，商場信用很好
    ，需現金新臺幣（下同）八萬元週轉，並願意提供付款人臺灣省農會信用部中壢
    分部，票號ＦＡ0000000，發期日八十九年三月二十日，面額八萬元之支
    票一張為擔保，使自訴人不疑有他，如數借調，詎支票屆期後未獲兌現，屢經催
    討，被告均置之不理，避不見面，自訴人至此始知受騙，因認被告涉有刑法第三
    百三十九條第一項之詐欺取財罪嫌云云。
二、按犯罪事實應依證據認定之，無證據不得推定其犯罪事實；不能證明被告犯罪者
    ，應諭知無罪之判決，刑事訴訟法第一百五十四條、第三百零一條第一項分別定
    有明文。次按告訴人之告訴，係以使被告受刑事訴追為目的，是其陳述是否與事
    實相符，仍應調查其他事實以資審認，最高法院分別著有五十二年臺上字第一三
    ００號判例可資參照。又刑法第三百三十九條第一項詐欺罪之成立，以意圖為自
    己或第三人不法之所有，施用詐術使人陷於錯誤而交付財物或因而得財產上不法
    之利益或使第三人得之為構成要件。所謂以詐術使人交付財物，必須該財物之交
    付，係由於被施用詐術而陷於錯誤所致，若行為人未施用何詐術，交付財物者亦
    非因陷於錯誤而交付，即不構成詐欺罪。
三、自訴人認被告涉有上開罪嫌，無非以被告向自訴人誆稱生意做的不錯，商場信用
    很好，致自訴人陷於錯誤，交付現金八萬元，及事後被告均置之不理，避不見面
    等情為主要論據。訊據被告雖不否認前揭簽發支票之情，惟堅詞否認有何詐欺之
    犯行，先是辯稱：「係自八十八年十、十一月份即開始借款，先前所借的錢都有
    還她，我總共向她借了五次，總數三十九萬五千元，只有一筆七萬五千元及八萬
    元還沒還，其他都已還」等語，嗣則改稱：「自訴人所稱之八萬元係賭債，並非
    借款；我從八十八年八月底開始去那裡（按指自訴人處）賭，總共約輸了五十萬
    元，我欠她的錢全部都是賭債，之前所欠之賭債四、五十萬元，還得只剩這一些
    ；因自訴人事前有跟我說，如果我承認是借款的話，她要撤回自訴」等語。經查
    ：(一)被告所舉之證人張忠文到庭證稱：「他們是在五權西路與惠中路一棟大樓八
    樓自訴人住處賭的，我們都叫她六嫂，我不知道他們賭了幾次，我只知道每圈自
    訴人抽頭二千；我是在八十八年九月、十月左右去找自訴人，現場有四個人，我
    只認識一個叫阿喜的，其他的我都不認識，因我只去一次，當時被告也在賭」等
    語，核與自訴人陳稱確有賭博一事相符（見本院八十九年七月十七日審判筆錄）
    ，可見被告抗辯係賭金一事似非虛擬。本件被告所欠之債務既是賭資，則自訴人
    即無交付財物之行為，且無所謂施用詐術，及陷於錯誤而交付之情狀，揆諸前開
    說明，即可知本件尚與詐欺取財罪之構成要件不合，自訴人之起訴殊嫌無據。(二)
    退萬步而言，縱認本件之款項為借款，然被告於翻異前供前所稱：「自八十八年
    十、十一月份間開始向自訴人借款，借了五次，共三十九萬五千元，只有一筆七
    萬五千元及八萬元還沒還，其他都清償」等語，為自訴人承認在卷（見本院八十
    九年七月三日訊問筆錄）。被告曾借款多次，大致均能依約清償，而本次借款亦
    無異常增加現象，尚難僅憑一次或二次借款未還，即斷定被告在借款之初有詐欺
    之故意。(三)又自訴人自承被告借款八萬元前，共簽發二張支票，系爭支票係第一
    張支票跳票後所換發等語（見本院八十九年五月二十二日及同年七月三日訊問筆
    錄）。若被告有意詐欺取財，則其得手後，當可一走了之，又何需與自訴人聯繫
    要求換票？此與一般詐欺犯行之態樣不符。再者，被告堅稱並未遷離原住所，此
    部份除有戶籍謄本一份在卷可參外，且從本院依其住所地送達審理傳票，被告能
    收受並準時到庭應訊，亦可得證，顯見被告辯稱未遷離原住所等語，應屬實在。
    而自訴人所舉之證人羅文娟亦到庭結稱：「自訴人有叫我幫她找被告，後來打到
    被告朋友家才找到被告；被告曾經給我二至三支電話，我是從這些電話找到她；
    我有請被告出來處理，她當時說沒錢要怎麼辦，她也四處在籌錢」等語，更見自
    訴人指稱被告「置之不理、避不見面」，應有渲染，委無足取。(四)末查，自訴人
    另供承借系爭款項給被告時，當次並未提及「生意做的不錯，商場信用很好」，
    當時會借款係因覺被告很豪爽，且無丈夫之背景相似才借給她等語（見本院八十
    九年五月二十二日訊問筆錄），是自訴人在交付系爭款項時，能否認係陷於錯誤
    ，亦不無可疑。(五)綜上以觀，本件純屬民事債務不履行之問題。此外，復查無其
    他積極事證足資證明被告有何詐欺之犯行，本案尚難僅以自訴人於本院調查中之
    指訴，遽為不利於被告犯罪事實之認定，揆諸首開法條及判例意旨，本案既不能
    證明被告犯罪，自應諭知無罪之判決，以期公允。
四、本件自訴人起訴為非告訴或請求乃論之罪，自訴人經合法傳喚，無正當理由不到
    庭，爰不待其陳述，逕行判決。
據上論斷，應依刑事訴訟法第三百三十一條第一項後段、第三百四十三條、第三百零
一條第一項，判決如主文。
中      華      民      國      八十九    年      八      月    十八    日
                                      臺灣臺中地方法院刑事第七庭
                                          法  官    劉  錫  賢
右正本證明與原本無異。
如不服本判決，應於判決送達後十日內向本院提出上訴狀，上訴於臺灣高等法院臺中
分院( 須附繕本 )。
                                          書記官
中      華      民      國      八十九    年      八      月    十八    日


司法院資訊處製作；財團法人民間司法改革基金會備份。
